【裁判字號】    97,破抗,53
【裁判日期】    970917
【裁判案由】    破產宣告
【裁判全文】
臺灣高等法院民事裁定                  97年度破抗字第53號
抗  告  人  敦信電子材料科技股份有限公司
法定代理人  甲○○
代  理  人  黃  忠    律師
上列抗告人因聲請破產宣告事件，對於中華民國97年3月26日臺
灣臺北地方法院96年度破更一字第20號所為裁定，提起抗告，本
院裁定如下：
    主  文
原裁定廢棄，應由臺灣臺北地方法院更為裁定。
    理  由
一、本件抗告意旨略以：抗告人確實尚有現金新台幣 (下同)100
    萬元，已於97年3月19日具狀向原法院陳明，並請求依破產
    法第72條之規定，依法進行必要之保全處分，隨時開單抗告
    人即可隨時繳交，而申報之債權有934,516,863元，其中包
    括財政部台北市國稅局大安分局所函報之營利事業所得稅、
    營業稅本稅及罰鍰合計為37,334,704元，顯已不能清償債務
    ，自符合破產法第57條之規定，原裁定不適用法規自屬違法
    。又於何種情形為無破產實益而不得宣告破產，法亦無明文
    ，原裁定以財產不敷清償優先受償之營業稅及營利事業所得
    稅，不為破產之宣告，實屬非法。另因本件破產債權人除財
    政部台北市國稅局大安分局之稅捐債權外，其餘皆是銀行債
    權，既然稅捐債權可以列為優先分配，則抗告人之資產既有
    2,383,433元，為何不能於扣除財團費用即破產管理人之報
    酬後依法進行分配，一則優先債權可獲得分配而充裕國庫收
    入，一則銀行債權雖無法獲得分配，但經過破產程序之分配
    後，銀行之呆帳亦可依法打消，豈可謂無破產實益。原裁定
    顯屬違法，求予廢棄原裁定等語。
二、按破產，對債務人不能清償債務者，宣告之；在裁定前，法
    院得依職權為必要之調查，並傳訊債務人、債權人及其他關
    係人，破產法第57條、第63條第2項分別定有明文。又債務
    人須毫無財產可構成破產財團，或其財產不敷清償破產財團
    費用及財團債務，而無從依破產程序清理其債務時，始得以
    無宣告破產之實益，裁定駁回破產宣告之聲請，此觀司法院
    25年院字第1505號解釋自明。而破產制度既兼具債權人平等
    受償及債務人經濟更生之功能，且依破產法第112條之規定
    ，有優先權之債權亦僅先於他債權受償，則法院自不得以債
    務人所欠稅捐、滯納金、滯報金及怠報金等，因稅捐稽徵法
    第6條第1項、第49條與加值型及非加值型營業稅法第57條規
    定優先於普通債權，而影響其他債權人之受償，即謂無宣告
    破產之實益。（最高法院96年度台抗字第468號裁判意旨參
    照)。
三、經查，本件前經本院以原法院未予詳查審認抗告人之債務為
    若干、財產狀況如何、以及得否清償破產財團費用及財團債
    務為由，予以廢棄發回，並指明「必債務人確無財產可構成
    破產財團，或債務人之財產不敷清償財團費用及財團債務，
    無從依破產程序清理其債務，始得以無宣告破產之實益，裁
    定駁回聲請，…則原法院自不得以抗告人所欠稅捐因稅捐稽
    徵法第6條第1項規定優先於普通債權，而影響其他債權人之
    受償，即謂無宣告破產之實益。」，乃原法院置抗告人已具
    狀陳明其確有現金100萬元可即時提出一事不問，未依職權
    詳予調查認定抗告人是否確無財產可構成破產財團；破產財
    團費用為何，有無抗告人之財產不敷清償破產財團費用及財
    團債務之情事，而以抗告人未將所有財產狀況予以列明清楚
    ，並說明各該財產之實際價值、有無設定負擔及其所在，未
    能證明有資產可成立破產財團，並足以支應破產財團費用；
    又以縱認抗告人之資產為2,383,433元，但稅捐債務高達
    47,350,677元，即以抗告人之財產優先支付破產財團費用及
    債務後，尚不足以清償優先順序之稅捐，並無宣告破產實益
    為由，予以駁回，即有未合。是抗告意旨指摘原裁定不當，
    求予廢棄，為有理由，應由本院將原裁定廢棄，發回原法院
    更為適法處理。
四、據上論結，本件抗告為有理由，爰為裁定如主文。
中    華    民    國    97    年    9     月    17    日
                    民事第十三庭
                        審判長法  官  黃騰耀
                              法  官  周舒雁
                              法  官  陳姿岑
正本係照原本作成。
本裁定除以適用法規顯有錯誤為理由，並經本院許可外，不得再
抗告。如提起再抗告，應於收受後10日內委任律師為訴訟代理人
向本院提出再抗告狀。並繳納再抗告費新台幣１千元。
中    華    民    國    97    年    9     月    18    日
                              書記官  黃慶霽


司法院資訊處製作；財團法人民間司法改革基金會備份。
